【裁判字號】    95,訴,2847
【裁判日期】    950929
【裁判案由】    強盜
【裁判全文】
臺灣高雄地方法院刑事判決              95年度訴字第2847號
公  訴  人  臺灣高雄地方法院檢察署檢察官
被      告  甲○○
指定辯護人  本院義務辯護人陳富勇律師
上列被告因強盜案件，經檢察官提起公訴（95年度偵字第19408
號），本院判決如下：
    主  文
甲○○犯攜帶兇器強盜罪，處有期徒刑柒年伍月。扣案之美工刀
壹支、口罩壹只，均沒收。
    犯罪事實
一、甲○○於民國95年7 月26日凌晨2 時30分許，騎乘不知情之
    妻子黃盟芬所有車牌號碼XKN-070 號之重型機車，事先並以
    口罩將車牌遮住，以避人耳目，嗣行經高雄市○○區○○路
    與建元路口，見乙○○獨自一人於灣仔內郵局之自動提款機
    領款，竟基於意圖為自己不法所有之犯意，持客觀上足對於
    人之生命、身體、安全造成威脅之美工刀1 支，趨前威脅乙
    ○○將錢拿出來，揚言不拿出來要殺死乙○○，以此方式至
    乙○○不能抗拒而下跪求饒，並交付新臺幣（下同）2000元
    予甲○○，惟甲○○竟食髓知味，遂仍接續以不拿出來就要
    殺死妳等語，喝令乙○○應再交付1000元，乙○○乃接續再
    行交付1000元與甲○○。迨甲○○得款後，正欲逃離之際，
    為在旁路過並目睹上開情狀之丙○○上前制伏，嗣經路人報
    警而當場逮捕甲○○，並扣得贓款3000元、美工刀1 支及口
    罩1 只。
二、案經高雄市政府警察局前鎮分局報請臺灣高雄地方法院檢察
    署檢察官偵查起訴。
    理  由
一、上開犯罪事實，業據被告甲○○坦承不諱，核與證人即被害
    人乙○○於警詢及檢察官偵查中之證述相符，並有證人丙○
    ○之證述可佐，此外，復有扣案之美工刀1 支、口罩1 只、
    扣押筆錄、贓物認領保管單附卷可稽，本案事證明確，被告
    犯行洵堪認定。
二、按強盜罪之強暴、脅迫，祇須抑壓被害人之抗拒或使被害人
    身體上、精神上，處於不能抗拒之狀態為已足，其暴力縱未
    與被害人身體接觸，仍不能不謂有強暴、脅迫行為，最高法
    院22年上字第317 號判例著有明文。又強盜罪所施用之強暴
    、脅迫手段，祗須足以壓抑被害人之抗拒，使其喪失意思自
    由為已足，縱令被害人無實際抗拒行為，仍於強盜罪之成立
    ，不生影響（最高法院91年度臺上字第7381號判決意旨參照
    ）。次按，是否「不能抗拒」，除應考量行為人所實施之不
    法手段是否足以抑制通常人之抗拒，使之喪失自由意思外，
    並應就被害人之年齡、性別、性格、體能及當時所處環境等
    因素，加以客觀之考察，以為判別標準。苟行為人所為之強
    暴、脅迫等不法行為，就當時之具體事實，予以客觀之判斷
    ，足使被害人身體上或精神上達於不能或顯難抗拒之程度，
    即已達「不能抗拒」之程度（最高法院88年度臺上字第2132
    號、91年度臺上字第290 號判決意旨參照）。本件被告手持
    美工刀，喝令被害人乙○○將財物交出，雖被害人並無抗拒
    之行為，被告亦無持上開器具加以傷害被害人，然被告為一
    成年男子，其於凌晨夜深人靜時刻，利用四周無人之際，持
    如此鋒利，隨時可傷害他人之美工刀行搶，是依案發當時客
    觀上之行為情狀，相較於勢單力孤，且無任何奧援可供仰賴
    之被害女子一人，實足以抑制被害人抵抗程度，堪認被告所
    為之脅迫行為，已達陷於被害人不能抗拒之狀態。再所謂兇
    器，其種類並無限制，凡客觀上足對人之生命、身體、安全
    構成威脅，具有危險性之兇器均屬之（最高法院79年臺上字
    第5253號判例參照），而被告所持美工刀，為金屬製，質地
    堅硬，刀鋒銳利，依社會一般觀念均足以對人之生命、身體
    安全構成威脅，客觀上顯然具有危險性，自屬刑法第321 條
    第1 項第3 款之兇器。
三、又連續犯之成立，除主觀上須基於一個概括之犯意外，客觀
    上須先後數行為，逐次實施而具連續性，侵害數個同性質之
    法益，其每一前行為與次行為，依一般社會健全觀念，在時
    間差距上，可以分開，在刑法評價上，各具獨立性，每次行
    為皆可獨立成罪，構成同一之罪名，始足當之；如數行為於
    同時同地或密切接近之時地實施，侵害同一之法益，各行為
    之獨立性極為薄弱，依一般社會健全觀念，在時間差距上，
    難以強行分開，在刑法評價上，以視為數個舉動之接續施行
    ，合為包括之一行為予以評價，較為合理，則屬接續犯，而
    為包括之一罪，最高法院86年臺上字第3295號判例著有明文
    。本件被告先後二次威脅被害人交付2000元、1000元之行為
    ，乃於同一地點，幾乎同時所為，其數行為之獨立性極為薄
    弱，應認係以數個舉動接續為之，較為合理，故被告以一強
    盜犯意，接續侵害被害人同一財產法益，自應論以一加重強
    盜罪之接續犯。是核其所為，係犯刑法第330 條第1 項、第
    328 條第1 項之強盜罪，而有第321 條第1 項第3 款情形之
    攜帶兇器加重強盜罪。爰審酌被告正值壯年，不思以正當方
    式掙取金錢，竟於深夜以攜帶兇器之方式強取他人財物，其
    惡性本較普通強盜為重，對被害人所造成心理上之恐懼，往
    往難以彌補，惟考量被告於本院審判期日尚知坦承犯行，所
    獲財物俱以歸還被害人，且金額非鉅，被害人復未因此受有
    傷害，足認被告良心未泯等一切情狀，量處如主文所示之刑
    ，以資懲儆。末按，被告為上開強盜犯行，所用之美工刀1
    支、口罩1 只等物，乃供犯罪所用之物，並為被告所有，業
    據被告供陳在卷，爰依刑法第38條第1 項第2 款之規定，予
    以宣告沒收之。
據上論斷，應依刑事訴訟法第299 條第1 項前段，刑法第330 條
第1 項、第38條第1 項第2 款，判決如主文。
中    華    民    國    95    年    9     月    29    日
                  刑事第十一庭  審判長法  官  何秀燕
                                      法  官  林揚奇
                                      法  官  戰諭威
以上正本證明與原本無異。
如不服本判決，應於判決送達後10日內，向本院提出上訴狀。
                                      書記官  董明惠
中    華    民    國    95    年    9     月    29    日
附錄本案論罪科刑法條：
中華民國刑法第321條：
犯竊盜罪而有左列情形之一者，處6 月以上、5 年以下有期徒刑
：
一  於夜間侵入住宅或有人居住之建築物、船艦或隱匿其內而犯
    之者。
二  毀越門扇、牆垣或其他安全設備而犯之者。
三  攜帶兇器而犯之者。
四  結夥三人以上而犯之者。
五  乘火災、水災或其他災害之際而犯之者。
六  在車站或埠頭而犯之者。
前項之未遂犯罰之。
中華民國刑法第330條：
犯強盜罪而有第321 條第1 項各款情形之一者，處7 年以上有期
徒刑。
前項之未遂犯罰之。
中華民國刑法第328條：
意圖為自己或第三人不法之所有，以強暴、脅迫、藥劑、催眠術
或他法，至使不能抗拒，而取他人之物或使其交付者，為強盜罪
，處5 年以上有期徒刑。
以前項方法得財產上不法之利益或使第三人得之者，亦同。
犯強盜罪因而致人於死者，處死刑、無期徒刑或10年以上有期徒
刑；致重傷者，處無期徒刑或7 年以上有期徒刑。
第1 項及第2 項之未遂犯罰之。
預備犯強盜罪者，處1 年以下有期徒刑、拘役或3 千元以下罰金
。


司法院資訊處製作；財團法人民間司法改革基金會備份。
